臺灣高等法院民事判決
108年度上字第1242號
上  訴  人  莊采霏  

被 上訴 人  徐冠蕙  
上列當事人間請求侵權行為損害賠償等事件，上訴人對於中華民
國108年7月25日臺灣臺北地方法院107年度訴字第4259號第一審
判決提起上訴，本院於109年2月5日言詞辯論終結，判決如下：
    主  文
上訴駁回。
第二審訴訟費用由上訴人負擔。
    事實及理由
一、被上訴人主張：上訴人於如原判決附表（下稱附表）一所示
    時間，在如該表「文章出處」行所示網站（下稱系爭網站）
    公開發表如同表「文章內容」所示言論（下稱系爭言論），
    侵害伊名譽權，伊得請求上訴人刪除系爭言論，並為回復名
    譽之處分，暨就該表編號3、4、6所示部分賠償非財產上損
    害新臺幣（下同）3萬6000元等情。爰依民法第184條第1項
    前段、第195條第1項規定，求為命上訴人刪除系爭言論，並
    給付3萬6000元，及加計自起訴狀繕本送達翌日（民國106年
    9月12日）起算之法定遲延利息，暨在系爭網站刊登如原判
    決附件二所示道歉啟事（下稱系爭道歉啟事）1日之判決（
    原審就此部分為被上訴人勝訴之判決，上訴人提起上訴；其
    餘未繫屬本院部分，不予贅述）。
二、上訴人則以：系爭言論屬事實陳述，並非不法行為，且伊為
    澄清個人名譽而善意發表該言論，自不負侵權行為責任等語
    ，資為抗辯。於本院上訴聲明為：㈠原判決關於命伊為給付
    部分，及該部分假執行之宣告，均廢棄；㈡上開廢棄部分，
    被上訴人在第一審之訴及假執行之聲請均駁回。
三、上訴人於系爭網站發表系爭言論乙情，為兩造所不爭執（見
    原審㈡卷第10頁），堪信為真正。被上訴人請求上訴人刪除
    系爭言論，及賠償非財產上損害，暨為回復名譽之處分等節
    ，為上訴人所拒，並以前開情詞置辯。經查：
㈠、故意不法侵害他人之權利者，應負損害賠償責任；不法侵害
    他人之名譽，被害人雖非財產上之損害，亦得請求賠償相當
    之金額，此觀民法第184條第1項前段、第195條規定甚明。
    又名譽有無受侵害，應以社會上對個人評價是否貶損為據。
    關於將事實陳述混合意見表達之評論，倘評論者就未能確定
    之事實，使用偏激不堪之言詞為意見表達，足以貶損他人在
    社會上之評價，則已侵害他人之名譽權，應負侵權行為之損
    害賠償責任，非屬言論自由保障之範疇。
㈡、觀諸系爭言論內容，上訴人係以「找旅伴，遭名叫徐冠蕙的
    涉嫌犯假自助真詐欺」、「遭徐冠蕙等人謀財害命」、「小
    心遭竊盜侵害：徐冠蕙」、「小心以下竊盜詐騙危險人物：
    徐冠蕙…對造我遭受以下13人詐騙集團連串侵害--徐冠蕙」
    等語指摘被上訴人，指述其有詐騙、謀財害命、竊盜等負面
    作為，表徵其有違背法律之刑事犯罪行為，且人格不為社會
    接受等情事，於社會通念上，顯有貶抑及負面評價被上訴人
    之意涵，甚為明確。又上訴人係藉由網路方式，公開對一般
    視聽大眾表示輕蔑被上訴人行事作為之言論，顯具有貶損其
    社會評價之故意，堪認上開言論內容，已侵害被上訴人之名
    譽權，為可認定。
㈢、被上訴人本規劃與上訴人一同自助旅行，然於出發前發生行
    事作風及分工安排等爭議，終因意見不合而未成行等情，為
    兩造所無異詞，並經證人趙長永、何湘平於本院107年度上
    易字第1989號刑事案件原審審理時證述綦詳（見原審㈡卷第2
    05至206頁），足認被上訴人確有意參加自助旅行，並未詐
    騙上訴人。另上訴人空言主張被上訴人有謀財害命、竊盜等
    行為，既無法證明所述為真，復未證明有經合理查證之事實
    ，自難謂其有阻卻違法之事由。再者，觀諸系爭言論內容，
    均係指摘被上訴人之言行，並非說明或澄清上訴人自身之行
    為，無從認為係上訴人因自辯而善意發表之言論，自不可免
    負侵權行為責任。職是，上訴人以系爭言論為事實陳述，且
    係因自辯而善意發表言論，抗辯伊不負侵權行為責任云云，
    尚非可取。
四、人格權遭遇侵害，受有精神上之痛苦，而請求慰藉金之賠償
    ，其核給之標準，須斟酌雙方之身分、資力與加害程度及其
    他各種情形核定相當之數額。另回復名譽之方法及範圍，則
    應斟酌妨害名譽之方法、名譽受損害之程度，為適當之處分
    。本院審酌上訴人為大學畢業，現為家管；被上訴人為高職
    畢業，從事領隊工作，月收入約3至5萬元等情（見本院卷第
    144頁）；上訴人於公開網站上以附表一編號3、4、6所示言
    論攻訐被上訴人，其惡意非輕，且足使被上訴人社會評價受
    到貶損，精神上應受有相當痛苦等情，認被上訴人請求此部
    分非財產上損害以3萬6000元為允當。另參諸上訴人係經由
    系爭網站，公開發表系爭言論致侵害被上訴人之名譽等情狀
    ，認上訴人於系爭網站公開刊登系爭道歉啟事1日，為回復
    被上訴人名譽之適當方法，亦應准許。又系爭言論既刊載在
    系爭網站，則被上訴人請求上訴人刪除系爭網站上之系爭言
    論內容，核屬回復被上訴人名譽所必要，同屬有據。
五、綜上所述，被上訴人依民法第184條第1項前段、第195條第1
    項規定，請求上訴人刪除系爭言論，並給付3萬6000元，及
    加計自起訴狀繕本送達翌日即106年9月12日（見原審附民卷
    第3頁）起算，至清償日之法定遲延利息，暨在系爭網站刊
    登系爭道歉啟事1日，均為有理由，皆應准許。原審為上訴
    人敗訴之判決，於法並無不合。上訴人仍執陳詞，指摘原判
    決關此部分不當，聲明廢棄改判，為無理由，應駁回其上訴
    。
六、本件事證已臻明確，兩造其餘之攻擊或防禦方法，經本院審
    酌後，認均與本件之結論無涉，茲不再一一論列，併予敘明
    。
七、據上論結，本件上訴為無理由，依民事訴訟法第449條第1項
    、第78條，判決如主文。
中　　華　　民　　國　　109 　年　　2 　　月　　19　　日
                  民事第十六庭  
                        審判長法  官  朱耀平
                              法  官  羅立德
                              法  官  邱育佩
正本係照原本作成。
如不服本判決，應於收受送達後20日內向本院提出上訴書狀，其
未表明上訴理由者，應於提出上訴後20日內向本院補提理由書狀
（均須按他造當事人之人數附繕本）上訴時應提出委任律師或具
有律師資格之人之委任狀；委任有律師資格者，另應附具律師資
格證書及釋明委任人與受任人有民事訴訟法第466 條之1第1項但
書或第2項（詳附註）所定關係之釋明文書影本。如委任律師提
起上訴者，應一併繳納上訴審裁判費。
中　　華　　民　　國　　109 　年　　2 　　月　　19　　日

    　　　　　　　　　　　　　書記官  林伶芳
附註：
民事訴訟法第466條之1（第1項、第2項）：
對於第二審判決上訴，上訴人應委任律師為訴訟代理人。但上訴
人或其法定代理人具有律師資格者，不在此限。
上訴人之配偶、三親等內之血親、二親等內之姻親，或上訴人為
法人、中央或地方機關時，其所屬專任人員具有律師資格並經法
院認為適當者，亦得為第三審訴訟代理人。